臺灣臺南地方法院民事判決
109年度訴字第1721號
原      告  楊椏雯  
訴訟代理人  查名邦律師
            高亦昀律師
被      告  莊宗政  
訴訟代理人  蘇清水律師
            蘇國欽律師
            王嘉豪律師
上列當事人間請求侵權行為損害賠償事件，經本院於民國110年1
0月27日言詞辯論終結，判決如下：
    主      文
原告之訴及其假執行之聲請均駁回。
訴訟費用由原告負擔。
    事實及理由
一、原告起訴主張：
(一)兩造原為情侶關係，於民國103年3月底開始交往，並於107
    年7月間分手。原告於兩造交往期間，經被告遊說，出資購
    置如附表一所示之選物販賣機（下合稱系爭機台），詳細出
    資方式如附表二、三所示。原告並基於與被告間之交往信任
    關係，將系爭機台全數交由被告管理，被告亦承諾每月會將
    系爭機台營收約新臺幣（下同）30至40萬元全數交予原告。
(二)詎兩造分手後，被告竟基於不法所有意圖，將原告所有系爭
    機台占為己有，將系爭機台出租與不詳之第三人，並向該第
    三人收取租金，經原告多次催討返還系爭機台，被告均置之
    不理；且系爭機台並經被告多次搬移，已無從確認現存數量
    及所在位置。系爭機台實為原告出資購買，並委任被告經營
    管理，嗣因被告上開侵占系爭機台之行為，原告遂以110年2
    月24日民事準備暨爭點整理狀通知被告解除兩造間就系爭機
    台之委任關係。爰先位依民法第184條第1項前段或後段、第
    179條、第541條第1項之規定，擇一請求被告給付購買系爭
    機台之金額共計3,192,000元。
(三)退步言之，至少可認原告與被吿有共同出資購買系爭機台，
    並由被告負責經營管理機台運作，兩造間就系爭機台之經營
    事業成立合夥契約。系爭機台既屬合夥財產而為兩造公同共
    有，現被告無權占有使用系爭機台，且未經原告同意出租予
    他人，可見兩造間上開合夥事業目的已無法完成，爰備位依
    民法第692條之規定解除兩造間之合夥契約，被告應協同原
    告清算兩造合夥經營之選物販賣機事業（統一編號：000000
    00、00000000、00000000、0000000號）之合夥財產（下稱
    系爭合夥財產）。　　　　
(四)並聲明：
　1.先位聲明：被告應給付原告3,192,000元，及自起訴狀繕本
    送達翌日起至清償日止，按週年利率5％計算之利息。原告願
    供擔保，請准宣告假執行。
　2.備位聲明：被告應協同原告清算兩造合夥經營之選物販賣機
    事業（統一編號：00000000、00000000、00000000、000000
    0號）之系爭合夥財產。　　　　
二、被告則以：
(一)兩造於103年8月至10月間因購買寵物相識，於同年底開始交
    往，並於107年7月間分手。被告於104年1月間開設幸福種子
    寵物沙龍（下稱系爭寵物店），並基於當時兩造交往信賴關
    係，將系爭寵物店交予原告共同經營管理，並將系爭寵物店
    之營收寄放於原告中國信託商業銀行帳戶內（下稱系爭中信
    帳戶）。
(二)嗣被告於106年4月間，為經營選物販賣機事業，遂將系爭中
    信帳戶內實際屬被告所有之資金作為購買機台之用，向廠商
    即飛絡力公司訂購如附表四所示型號及數量之選物販賣機（
    下稱附表四之機台），訂購金額共計6,246,940元，被告並
    基於兩造當時之交往關係，將經營選物販賣機之所得全數交
    由原告管理，並存入系爭中信銀行帳戶內。是系爭機台實為
    被告獨自出資、購買而為被告單獨所有，況原告對系爭機台
    之數量、設置地址、日期與被告提供之訂購資料有諸多不一
    致之處，原告又多次變更主張之內容，原告主張其為系爭機
    台之所有權人，並無理由。
(三)又原告備位聲明主張兩造間成立合夥契約關係，然附表四之
    機台自始為被告出資購置，並均由被告獨自經營管理，被吿
    否認兩造間存有合夥契約。原告並未就此部分主張提出相關
    證據證明，其請求被告協同辦理清算系爭合夥財產，亦無理
    由等語。　　
(四)併為答辯聲明：原告之訴及假執行之聲請均駁回。如受不利
    判決，願供擔保請准宣告免為假執行。
三、本件經協商並簡化爭點後，確認兩造不爭執及爭執事項如下
    ：
(一)不爭執事項：
　1.兩造原為情侶關係，於103年底開始交往，並於107年7月間
    分手。　
　2.原告於106年5月16日起至107年4月13日止，於如附表二所示
    時間，自系爭中信帳戶陸續匯款附表二所示之金額予飛絡力
    公司，總計匯款金額2,189,150元。
　3.被告有向廠商即飛絡力公司訂購附表四之機台（一般大型機
    台182台、加大型機台26台、大型兌幣機9台、中型兌幣機1 
    台），訂購總金額為6,246,940元（其中2,189,150元即為上
    開不爭執事項2所示金額），詳細出貨日期及金額明細、送
    貨地址如附表四所示，上開選物販賣機現均由被告占有中。
(二)爭執事項：
　1.原告主張系爭機台為其所有，出資購買方式如附表三所示，
    是否有據？
　①原告主張系爭機台包含於被告購買機台之範圍內，是否有據
    ？　　
　②原告主張系爭機台全部為其出資購買（出資購買方式如附表
    三所示）而取得所有權，是否有據？原告自其帳戶匯款如附
    表二所示之金額，是否為原告所有？
　2.先位部分：原告請求被告給付3,192,000元，有無理由？
　①原告依照民法第184條第1項前段或後段規定請求被告賠償系
    爭機台損害，有無理由？　
　②原告依照民法第179條規定請求被告返還占有系爭機台利益，
    有無理由？
　③原告依照民法第541條第1項規定請求被告返還系爭機台，有
    無理由？
　3.備位部分：
　  兩造間有無成立合夥契約？系爭機台是否為合夥財產？　　
四、得心證之理由：
(一)原告主張系爭機台為其所有，出資購買方式如附表三所示，
    尚屬無據：
　1.查被告有向廠商即飛絡力公司訂購附表四之機台（一般大型
    機台182台、加大型機台26台、大型兌幣機9台、中型兌幣機
    1台），訂購總金額為6,246,940元，詳細出貨日期及金額明
    細、送貨地址如附表四所示，附表四之機台現均由被告占有
    中；兩造原為情侶關係，於103年底開始交往，並於107年7
    月間分手等節，為兩造所不爭執，此部分事實，首堪認定。
　2.原告主張被吿所占有附表四之機台範圍包含系爭機台等語，
    應可採信：原告主張被吿所占有附表四之機台包含系爭機台
    等語，被吿則爭執原告並未特定系爭機台數量、位置，無法
    認定屬於被吿占有附表四之機台範圍內等語。經查，被吿就
    附表四機台為其向飛絡力公司訂貨購入等節並不爭執，而觀
    原告所主張之系爭機台如附表二所示之訂購型號、數量及匯
    款日期、金額與附表四之機台其中編號1、7、9、10、11所
    載之訂購型號、數量及匯款日期、金額互核相符，參以被吿
    並不爭執附表四機台貨款有部分金額是從系爭中信帳戶匯款
    予飛絡力公司等情（見本院卷第280頁），且對於附表四之
    機台貨款其中2,189,150元即為附表二所示金額乙節亦不爭
    執，綜上，足認原告主張被吿占有附表四之機台範圍包含系
    爭機台等情，應可採信，被吿空言爭執，要非可採。
　3.然原告主張系爭機台全部為其出資購買，且出資購買方式如
    附表二、三所示，原告因而取得系爭機台所有權等語，則非
    有據：原告主張於兩造交往期間，原告經被告遊說出資購置
    系爭機台後全數轉交被告管理，系爭機台所有權應為原告所
    有等語，為被吿否認，並辯稱被吿係將收入所得託原告保管
    於系爭帳戶內，系爭機台購買資金均為被吿以自有資金支付
    等語。經查：
　①原告主張系爭機台貨款交付方式，除附表二所示匯款方式外
    ，其餘1,002,850元款項為原告提領現金交付被吿後轉交飛
    絡力公司等語，被吿否認有收到原告交付之現金。經查原告
    就前開現金交付被吿之主張，僅提出系爭帳戶交易明細為證
    （見本院卷第299-314頁），觀上開交易明細至多僅能證明
    原告確實有於附表三編號1、2、4至16、18至21所示時間於
    系爭帳戶提領如附表三編號1、2、4至16、18至21所示款項
    ，然無法遽論被吿即有取得前開部分之款項並用以做為購入
    系爭機台之資金。
　②原告於106年5月16日起至107年4月13日止，於如附表二所示
    時間自系爭中信帳戶，陸續匯款附表二所示之金額予飛絡力
    公司，總計匯款金額2,189,150元等情，固為兩造所不爭執
    ，但衡諸常情，男女朋友或同居人間共用帳戶或暫時借用帳
    戶之情形並非罕見，被吿抗辯其將收入存款寄放於系爭中信
    帳戶內等語，即非全然不可採信，況即便認定原告主張系爭
    中信帳戶內存款為原告自有資金，與被吿無關等語為可採，
    原告當時匯款予飛絡力公司之前開部分款項，依照兩造當時
    為男女朋友之親密關係，不無可能為原告基於借貸、投資、
    合資、合夥或其他原因所交付，尚難僅以系爭機台購買資金
    來源為原告所支付乙節，進而推論系爭機台所有權即歸屬於
    原告。
　③原告雖又舉兩造間LINE對話紀錄為證（見補字卷第19-41頁）
    ，然前開對話紀錄之記載多為單純數字及簡寫，極為簡略，
    尚難特定與系爭機台有關。準此，原告主張其以自有資金支
    付系爭機台全數款項等語，難認有據。況系爭機台為動產，
    其所有權之讓與，依民法第761條第1項規定，仍因交付而生
    效，原告就飛絡力公司將系爭機台交付原告之時點、地點等
    交付細節均未能清楚說明，亦未就此加以舉證，原告主張其
    業已取得系爭機台所有權等語，亦無可信。被吿抗辯原告並
    非系爭機台所有權人等語，則屬有據。
(二)先位部分：
　1.原告依照民法第184條第1項前段或後段規定請求被告賠償系
    爭機台損害，並無理由：原告主張被告基於不法所有意圖，
    將原告所有之系爭機台占為己有，請求依照民法第184條第1
    項前段或後段規定請求被告賠償系爭機台損害等語，惟查原
    告並無法證明其確實取得系爭機台所有權，業如前述，尚難
    認定被吿有何不法侵占行為以致於侵害原告對系爭機台之所
    有權，原告依照民法第184條第1項前段或後段規定，請求被
    告負侵權行為損害賠償責任，要屬無據。
　2.原告依照民法第179條規定請求被告返還占有系爭機台利益
    ，亦無理由：原告主張系爭機台為原告所有，被吿受領系爭
    機台屬無法律上原因而受有利益，依照民法第179條規定請
    求被吿返還占有系爭機台利益等語，惟查原告並無法證明其
    為系爭機台所有權人，業如前述，即便系爭機台為被吿占有
    使用，亦無法認定被吿之占有屬無法律上原因，原告依照民
    法第179條規定請求被告給付占有系爭機台所生之不當得利
    ，亦無理由。
　3.原告依照民法第541條第1項規定請求被告返還系爭機台，也
    無理由：原告主張兩造間成立委任契約，被吿未經原告同意
    擅自出租系爭機台，原告請求終止兩造間之委任契約，依民
    法第541條規定請求被吿返還因處理委任事務所移轉之系爭
    機台權利予原告等語，惟查原告並無法證明其確實取得系爭
    機台所有權，業如前述，且被吿否認兩造間就系爭機台存在
    委任契約，原告就此並未提出相關證據舉證以實其說，其依
    照民法第541條第1項規定請求被告返還系爭機台，亦非可採
    。
  4.綜上所述，原告並無法證明其確實取得系爭機台所有權，亦
    未能證明被吿有何不法侵占系爭機台、兩造間存在委任契約
    之情形，其依照民法第184條第1項前段或後段、民法第179
    條規定、民法第541條第1項規定，擇一請求被告給付3,192,
    000元，均無理由。　
(三)備位部分：
　1.按稱合夥者，謂2人以上互約出資以經營共同事業之契約，
    民法第667條第1項定有明文。是民法之合夥，係指2人以上
    互約出資以經營共同事業，分享其營業所生之利益及分擔所
    生損失之契約。而合夥之成立，雖不以訂立書據為必要，然
    各合夥人間應如何出資及所經營之共同事業為何，係合夥契
    約成立必要之點，自須對之有明確之約定，不能不論其出資
    條件如何，即率認合夥契約已成立。至於合夥之成立有無辦
    理合夥登記，固非所問，但仍應就當事人有無互約出資經營
    共同事業之客觀事實加以審認（最高法院105年台上字第168
    1號判決意旨可參）。是合夥應就如何出資及共同事業之經
    營為確實之約定，始足當之，倘僅單純出資取得財產，而未
    約定經營共同事業者，縱將來可獲得相當之利益，自僅屬合
    資或共同出資之無名契約（最高法院94年度台上字第1793號
    判決可參）。因此，合夥之經濟目的在於共同事業之積極經
    營，而非單純共同出資取得特定財產而期待該財產將來可獲
    得利益。故如僅共同出資取得財產，而未有經營共同事業之
    約定者，即非合夥，而為合資，此從民法第671條關於合夥
    事務之執行，第676條、第677條關於事務年度之結算及損益
    分配，第681條關於合夥人對合夥債務之連帶責任等規定，
    均係著重於合夥事務之執行及盈虧之分配，而非單純期待利
    益之自然發生等情觀之即明。
　2.依照原告所提證據，尚不足以認定兩造間成立合夥契約：
　①原告主張原告與被吿有共同出資購買系爭機台，並由被告負
    責經營管理機台運作，兩造間成立系爭合夥契約等語，為被
    吿否認，依照舉證責任分配法則，自應由原告就此部分有利
    於原告之事實負舉證責任。
　②經查原告主張兩造間成立合夥契約，無非係以兩造間LINE對
    話紀錄為據（見補字卷第19-41頁、本院卷第355-364、367
    頁）。然觀前開對話紀錄，被吿雖會不定時向原告傳送選物
    販賣機商店裝潢後現況照片、告知營收，然並未曾提及兩造
    出資比例多寡、盈餘各自分配金額等相關語句，亦未見兩造
    有就選物販賣機商店之經營事項進行討論，由此尚難認定兩
    造間有就共同事業為積極經營之情形存在。而被吿雖曾向原
    告提及「你辛苦賺的錢開的店，我不想失敗」等語（見兩造
    間LINE對話紀錄，本院卷第367頁），此至多僅能證明原告
    有提供資金予被吿經營選物販賣機商店，然提供資金原因亦
    可能為借貸、合資、投資等法律關係，並非即可憑前開事證
    即可認定兩造間具有合夥關係。參以原告所主張出資之金額
    與被吿所抗辯其購入選物販賣機之買賣價金數額有所出入，
    機台數量亦不相同，本件原告並未具體說明兩造出資比例各
    為多少、就合夥盈虧如何分配，亦未提出其他證據證明兩造
    就應如何出資及所經營之共同事業之範圍及具體內容，依照
    前開說明，尚難謂兩造間已有經營共同事業之約定存在，原
    告主張兩造間成立合夥契約等語，則屬無憑。
　3.兩造間既無合夥契約存在，業經認定如前，原告主張系爭機
    台屬合夥財產而為兩造公同共有等語，即屬無據，其備位依
    民法第692條之規定解除系爭合夥契約，請求被告應協同原
    告清算系爭合夥財產等語，洵屬無據，應予駁回。
五、綜上所述，原告先位主張民法第184條第1項前段或後段、民
    法第179條規定、民法第541條第1項規定，擇一請求被告給
    付3,192,000元；備位聲明依民法第694條規定，請求被告偕
    同進行清算系爭合夥財產等情，均無理由，應予駁回。又原
    告先位聲明敗訴，其假執行之聲請，失所附麗，應併予駁回
    。
六、本件為判決基礎之事證已臻明確，兩造其餘攻擊、防禦方法
    及所提之證據，經本院審酌後，認與判決之結果不生影響，
    爰不一一論列，併此敘明。
七、訴訟費用之依據：民事訴訟法第78條。
中　　華　　民　　國　　110 　年　　11　　月　　12　　日
                  民事第四庭    法  官  許育菱
以上正本係照原本作成。
如對本判決上訴，須於判決送達後20日內向本院提出上訴狀。如
委任律師提起上訴者，應一併繳納上訴審裁判費。　　　
中　　華　　民　　國　　110 　年　　11　　月　　15　　日
                                書記官  吳采蓉
附表一：
編號 機台放置位置 設立日期 一般（M）型機台 （26,000元/台） 加大（XL）型機台 （38,000元/台） 兌幣機 （大型：48,000元/台） （中型：38,000元/台） 金額（新臺幣） 1. 臺南市○○區○○街0○00號 106年5月22日 21台 2台 1台 （大型） 670,000 2. 臺南市○○區○○里000號（遷址至編號4） 106年10月20日 11台 2台 1台 （大型） 410,000 3. 臺南市○○區○○路00號（已遷址） 106年10月18日 5台 2台 1台 （中型） 244,000 4. 臺南市○○區○○路00○0號 106年12月7日 21台 4台 1台 （大型） 336,000 5. 臺南市○○區○○路00號（已遷址） 107年1月間 21台 2台 1台 （大型） 670,000 6. 臺南市○○區○○街0○00號（已遷址） 107年4月初 24台 5台 1台 （大型） 862,000 合計：3,192,000元       

附表二：
編號 機台型號及數量 放置位置 訂貨明細 匯款日期 金額（新臺幣） 備註 （匯款用途） 1. 一般機台17台 大型機台1台 中型兌幣機1台 臺南市○○區○○街0○00號（夜市店） 26,000×17＋38,000×1＋38,000×1＋4,000運費＝522,800 106年5月16日 422,800元 尾款 2. 一般機台21台 大型機台2台 大型兌幣機1台 臺南市○○區○○路00○0號（新營店） 26,000×21＋38,000×2＋48,000×1＋400×17換爪價差＝676,800 106年12月1日 276,800元 尾款 3. 一般機台21台 大型機台2台 臺南市○○區○○路00號（佳里店） 26,000×17＋38,000×1＋38,000×1＋4,000運費＝522,800 107年2月2日 100,000元 訂金 4.    107年4月13日 527,550元 尾款 5. 一般機台24台 大型機台5台 大型兌幣機1台 臺南市○○區○○街0○00號（租賃店） 26,000×24＋38,000×5＋48,000×1＋400×13換爪價差＋1,500＝868,700 107年3月9日 862,000元 機台費用 合計：2,189,150元       
　　
附表三：
編號 匯款日期 金額（新臺幣） 交付方式 總計 機台放置位置 1. 106年4月6日 50,000元 提領現金予被告 670,000元 臺南市○○區○○街0○00號 2. 106年4月12日 100,000元 提領現金予被告   3. 106年5月16日 422,800元 匯款予廠商   4. 106年7月10日 90,000元 提領現金予被告   5. 106年7月10日 7,200元 提領現金予被告   6. 106年8月14日 20,000元 提領現金予被告 410,000元 臺南市○○區○○里000號（已遷址） 7. 106年9月18日 50,000元 提領現金予被告   8. 106年9月19日 120,000元 提領現金予被告   9. 106年9月21日 120,000元 提領現金予被告   10. 106年9月26日 60,000元 提領現金予被告   11. 106年9月26日 40,000元 提領現金予被告   12. 106年11月3日 60,000元 提領現金予被告 244,000元 臺南市○○區○○路00號（已遷址） 13. 106年11月24日 50,000元 提領現金予被告   14. 106年11月23日 40,000元 提領現金予被告   15. 106年11月28日 94,000元 提領現金予被告   16. 106年11月29日 15,000元 提領現金予被告 336,000元 臺南市○○區○○路00○0號 17. 106年12月1日 276,800元 匯款予廠商   18. 106年12月6日 25,000元 提領現金予被告   19. 106年12月6日 19,200元 提領現金予被告   20. 106年1月30日 40,000元 提領現金予被告 670,000元 臺南市○○區○○路00號（已遷址） 21. 107年1月30日 2,450元 提領現金予被告   22. 107年2月2日 100,000元 匯款予廠商   23. 107年4月13日 527,550元 匯款予廠商   24. 107年3月9日 862,000元 匯款予廠商 862,000元 臺南市○○區○○街0○00號（已遷址） 合計：3,192,000元      

附表四：
編號 出貨日期 數量 訂貨明細 匯款方式 送貨地址 金額（新臺幣） 1. 106年5月17日 一般（M）型機台：17台 加大（XL）型機台：1台 中型兌幣機：1台 26,000×17＋38,000×1＋38,000×1＋4,000運費＝522,800 (訂金)4/12匯100,000 (尾款)5/16匯422,800 臺南市○○區○○街0○00號（夜市店） 522,800元 2. 106年7月27日 一般（M）型機台：4台 加大（XL）型機台：1台 26,000×4＋38,000×1＋換爪價差400×4＝143,600 8/14匯146,690(含零件3,090)  146,690元 3. 106年8月17日 一般（M）型機台：14台 加大（XL）型機台：2台 大型兌幣機：1台 26,000×14＋38,000×2＋48,000×1＋換爪價差400×9＝491,600 (訂金)7/11匯200,000 (尾款)8/16匯291,600 臺南市○○區○○街0號 491,600元 4. 106年9月19日 一般（M）型機台：16台 加大（XL）型機台：2台 大型兌幣機：1台 26,000×16＋38,000×2＋48,000×1＋換爪價差400×12＝544,800 8/28匯544,800 臺南市○○區○○路000號 臺南市○○區○○里○○路00號（超商店） 544,800元 5. 106年10月16日 一般（M）型機台：16台 加大（XL）型機台：4台 大型兌幣機：2台 26,000×16＋38,000×4＋48,000×2＋換爪價差400×14＝669,600 (訂金)7/11匯100,000 (尾款)10/13匯569,600 臺南市○○區○○里000號（港口店） 669,600元 6. 106年10月23日 一般（M）型機台：16台 加大（XL）型機台：2台 大型兌幣機：1台 26,000×16＋38,000×2＋48,000×1＋換爪價差400×12＝544,800 9/20匯544,800 臺南市○○區○○○街00號 544,800元 7. 106年11月28日 一般（M）型機台：21台 加大（XL）型機台：2台 大型兌幣機：1台 26,000×21＋38,000×2＋48,000×1＋換爪價差400×17＝676,800 (訂金)7/11匯100,000       11/7匯100,000 (尾款)11/28匯200,000       12/1匯276,800 南科大騎樓 676,800元 8. 107年1月4日 一般（M）型機台：33台 加大（XL）型機台：5台 大型兌幣機：2台 26,000×33＋38,000×5＋48,000×2＋換爪價差400×24＝1,153,600 (訂金)10/19匯200,000 (尾款)1/3匯356,800       1/4匯596,800 臺南市○○區○○路0段000號 1,153,600元 9. 107年3月10日 一般（M）型機台：24台 大型兌幣機：1台 26,000×24＋48,000×1＋換爪價差400×13＋1,500＝678,700 3/9匯868,700 臺南市○○區○○街0000號（租賃店）（已遷址） 868,700元  10. 107年4月2日 加大（XL）型機台：5台 38,000×5＝190,000    11. 107年4月15日 一般（M）型機台：21台 加大（XL）型機台：2台 26,000×21＋38,000×2＋換爪價差400×5＋1,500×2＝627,000 (訂金)2/2匯100,000 (尾款)4/13匯527,550  627,550元 備註： 型號及價格： 1.一般（M）型機台：26,000元/台 2.加大（XL）型機台：38,000元/台 3.大型兌幣機：48,000元/台 4.中型兌幣機：38,000元/台       合計：6,246,940元